臺灣高等法院交通事件裁定　　　　　　96年度交抗字第719號
抗　告　人　交通部公路總局新竹區監理所
受 處 分人　甲○○
上列抗告人因受處分人違反道路交通管理處罰條例案件，不服臺
灣新竹地方法院96年度交聲字第143號，中華民國96年8月24日裁
定（交通部公路總局新竹區監理所96年4月19日竹監自字第裁
50-ZBB59311 5號裁決書），提起抗告，本院裁定如下：
    主  文
原裁定撤銷，發回台灣新竹地方法院。
    理  由
一、原裁定略以：緣本件受舉發人陳雅姈所有車號2P-7887號小
    客車，於民國96年2月20日15時29分許，行經速限100公里之
    國道一號北上115.5公里處時，經該路段所設測速器測得其
    行車速度達時速113公里，因而為警製單逕行舉發，陳雅姈
    遲至應到案日期之翌日即96年4月9日向新竹區監理所陳明當
    時之真正駕駛人為其配偶即受處分人甲○○後，原處分機關
    乃於96年4月19日改向真正駕駛人甲○○，依道路交通管理
    處罰條例第33條第1項第1款、第63條第1項之規定，科以新
    台幣3000元之罰鍰，並記違規點數1點。然查原處分機關於
    陳雅姈告知違規駕駛者甲○○之資料後，未另行通知甲○○
    到案依法處理，即逕自對甲○○科以裁罰，難認對甲○○之
    舉發為合法，從而本件甲○○自96年2月20日違規迄今，已
    逾3個月未經合法舉發，依法本已不得再逕行裁罰，因認原
    處分機關仍科以裁罰，顯有違誤，爰依法將原處分撤銷，改
    諭知甲○○不罰云云。
二、抗告人抗告意旨略謂：本件違規確已於違規行為終了之日起
    3個月內已製單舉發，並以汽車所有人陳雅姈為被通知人，
    嗣陳雅姈於96年4月10日陳明當時違規駕駛人為甲○○後，
    復於96年4月20日以竹監自字第0000000000號函知甲○○於
    15日內到案依法辦理，是本件對甲○○之舉發，應屬合法，
    原審誤認非合法舉發而改諭知不罰一節，要有未洽，爰依法
    提起抗告云云。
三、經查：
  (一)按依道路交通管理處罰條例所為之處罰，受舉發違反道路交
    通管理事件之受處罰人，認為受舉發之違規行為應歸責他人
    者，應於舉發違反道路交通管理事件通知單應到案日期「前
    」，檢附相關證據及應歸責人相關證明文件，向處罰機關告
    知應歸責人，處罰機關應即另行通知應歸責人到案依法處理
    。逾期未依規定辦理者，仍依本條例各該違反條款規定處罰
    ，道路交通管理處罰條例第85條第1項定有明文。
  (二)查本件舉發單上所載之受舉發人為車主「陳雅姈」，應到案
    日期為「96年4月8日」，嗣陳雅姈與甲○○於96年4月10日
    一起提出申訴（申請書記載申訴日96年4月9日，送達日為同
    年4月10日），表示真正駕駛人為甲○○，此有該舉發單、
    申訴書等件在卷可參。陳雅姈雖遲至舉發單上所載應到案日
    期「後」始向原處罰機關告知應歸責人，然此日期係「受舉
    發人得向處罰機關告知應歸責人」之時間限制，非法律對處
    罰機關之限制，換言之，受舉發人如未於應到案日前告知應
    歸責人，處罰機關即可對受舉發人裁罰，而不問應歸責人為
    何，反之，如處罰機關已知悉應歸責人，願於「受舉發人應
    到案日期後」，不裁罰受舉發人，而改對應歸責人裁罰，即
    非法所不許。本件原處分機關於收到陳雅姈、甲○○上揭申
    訴書後，轉據原舉發單位查覆該車違規屬實後，即於96年4
    月20日以竹監自字第0000000000號函覆甲○○該違規告發並
    無違誤，並於該函說明欄四載明「同意自本函文到之次日起
    15 日內，仍請依統一裁罰基準表所列應到案期限之罰鍰金
    額為新台幣3000元整，請持本函至本所繳納.... 逾期將依
    統一裁罰基準加重裁罰。」等語，有該函附卷為憑（見原處
    分機關96年5月17日竹監自字第0960007621號函附件5）。原
    處分機關既重新給予甲○○15日期間得不經裁決逕行繳納，
    逾期不繳始予裁罰，即已將認定甲○○違規之事實告知，舉
    發予甲○○知悉，能否謂非已依道路交通管理處罰條例第85
    條第1項「另行通知應歸責人到案依法處理」之法定程序處
    理？如屬肯定，其舉發並未逾越3個月之期間，原裁定認已
    逾期，不得再逕行舉發，即有可議。又原處分機關固以上揭
    第0000000000號同一函文檢送「96年4月19日竹監字第裁
    50-2BB59311 號」裁決書予甲○○，惟此裁決書內已將罰鍰
    繳納日期延長至96年5月19日，且載明不服處罰，得於接到
    裁決書之翌日起20日內向法院聲明異議（同上0960007621號
    函附件6），甲○○亦於96年4月25日收受此函（含裁定書）
    ，能否謂原處分機關之舉發、裁罰程序不合於同條例第9條
    、第85條之規定？如甲○○接受此函（同上函附件5）後，
    於15日內自動繳納罰鍰，原處分機關上揭裁罰是否仍為有效
    ？均非無疑。原裁定對於上開疑點，未見論敘，亦未審酌上
    揭各項事證，遽改諭知甲○○不罰，尚嫌速斷。原處分機關
    抗告意旨，指摘原裁定不當，非無理由，因事實尚有不明，
    自有發回原審法院更行調查必要，爰依法將原裁定撤銷，並
    發回原審法院另為適法之裁定。
據上論斷，應依道路交通案件處理辦法第26條，刑事訴訟法第
413 條前段，裁定如主文。
中　　華　　民　　國　　96　　年　　9 　　月　　29　　日
                  刑事第二庭審判長法　官  呂丹玉
　   　　　　　　　　　　　    　 法  官  李麗玲
　　   　　　　　　　　　　　     法  官  林恆吉
以上正本證明與原本無異。
不得再抗告。
                                  書記官  劉文美
中　　華　　民　　國　　96　　年　　9 　　月　　29　　日
